【裁判字號】    95,簡上,763
【裁判日期】    951130
【裁判案由】    動產擔保交易法
【裁判全文】
臺灣板橋地方法院刑事判決             95年度簡上字第763號
上  訴  人
即  被  告  甲○○
上列上訴人即被告因違反動產擔保交易法案件，不服本院95年度
簡字第5004號中華民國95年8 月30日第一審判決（聲請簡易判決
處刑案號：95年度偵字第14890 號），提起上訴，本院管轄之第
二審合議庭判決如下：
    主  文
上訴駁回。
甲○○緩刑貳年。
    事  實
一、甲○○於民國93年11月11日，以其所有車牌號碼7572-KZ 號
    自用小客車1 輛，向慶豐商業銀行股份有限公司台中分行（
    下稱慶豐銀行）以設定動產抵押方式，辦理汽車貸款，而貸
    得新臺幣（下同）47萬元。雙方約定甲○○自93年11月22日
    起至98年11月22日止，分為60期，以每月為1 期，每期支付
    8,978 元，並約定上開汽車存放地點為臺北縣新莊市○○路
    22巷20號，於貸款未還清之前，抵押人甲○○不得擅自將抵
    押物遷移、出賣、出質、移轉或為其他處分；嗣於95年3 月
    14日，慶豐公司將上述貸款債權及抵押權讓予朝欽實業股份
    有限公司（下稱朝欽公司），並於同日辦理債權人變更登記
    完竣。詎甲○○於取得前開貸款後，竟意圖為自己不法之利
    益，自第13期即94年12月22日起即未依約給付款項，並於94
    年底某日，將上開汽車典當出質予不知情之臺中市某當舖之
    不詳人士，致使朝欽公司追索無著而受有損害。
二、案經朝欽公司訴請臺灣板橋地方法院檢察署檢察官偵查後聲
    請以簡易判決處刑。
    理  由
一、證據能力部分：按被告以外之人於審判外之言詞或書面陳述
    ，除法律有規定者外，不得作為證據，刑事訴訟法第159 條
    第1 項固定有明文。惟被告以外之人於審判外之陳述，雖不
    符同法第159 條之1 至之4 之規定，而經當事人於審判程序
    同意作為證據，法院審酌該言詞陳述或書面陳述作成時之情
    況，認為適當者，亦得為證據；當事人、代理人或辯護人於
    法院調查證據時，知有第159 條第1 項不得為證據之情形，
    而未於言詞辯論終結前聲明異議者，視為有前項之同意，此
    亦據同法第159 條之5 規定甚明。查本件被告、檢察官於本
    院準備程序中均未就證據能力提出爭執，且迄於言詞辯論終
    結前，亦未就本院所調查之證據主張有刑事訴訟法第159 條
    第1 項不得為證據之情形，應認均已同意得作為本案之證據
    。從而，下述之證據資料縱有屬傳聞證據，且不符刑事訴訟
    法第159 條之1 至之4 之規定者，經本院審酌各該證據資料
    作成時之一切客觀情況，認無不適當之情事，均認有證據能
    力，合先敘明。
二、上揭事實，業據被告甲○○於本院審理時坦承不諱，核與告
    訴代理人即朝欽公司人員李亞文於偵查中指訴之情節相符，
    並有債權移轉證明書、貸款契約、動產擔保交易動產抵押設
    定債權人變更登記申請書、動產擔保交易（動產抵押）移轉
    契約書、車輛動產抵押契約書、交易明細表查詢單、郵局存
    證信函、汽車新領牌照登記書影本各1 份、分期中心親訪客
    戶紀錄影本2 份、訪視翻拍照片4 幀附卷可稽，足認被告之
    自白確與事實相符。事證至為明確，被告犯行堪予認定，應
    依法論科。
三、查被告行為後，刑法於94年2 月2 日修正公布，並自95年7
    月1 日起施行。修正前刑法第11條規定：「本法總則於其他
    法令有刑罰之規定者，亦適用之。但其他法令有特別規定者
    ，不在此限」，修正後則規定：「本法總則於其他法律有刑
    罰或保安處分之規定者，亦適用之。但其他法律有特別規定
    者，不在此限」。準此，本件被告所犯違反動產擔保交易法
    之罪，無論於刑法修正前、後，均有刑法總則之適用。按行
    為後法律有變更者，適用行為時之法律，但行為後之法律有
    利於行為人者，適用最有利於行為人之法律，現行刑法第2
    條第1 項訂有明文。此條規定乃為與刑法第1 條罪行法定主
    義契合，以貫徹法律禁止溯及既往之原則，係規範行為後法
    律變更所生新舊法律比較適用之準據法，是刑法第2 雖經修
    正，但既屬適用法律之準據法，則本身尚無比較新舊法之問
    題，應一律適用裁判時之現行刑法第2 條規定以決定適用之
    刑罰法律，合先敘明。又刑法修正之比較新舊法，應就罪刑
    有關之共犯、未遂犯、想像競合犯、牽連犯、連續犯、結合
    犯，以及累犯加重、自首減輕暨其他法定加減原因（如身分
    加減）與加減例等一切情形，綜其全部罪刑之結果而為比較
    ，且就比較之結果，須為整體之適用，不能割裂分別適用各
    該有利於行為人之法律，最高法院95年5 月23日95年度第8
    次刑事庭會議決議、最高法院24年上字第4634號判例、27年
    上字第261 號判例可資參照。經查：
（一）動產擔保交易法第38條之法定刑含有罰金。而95年6 月14
      日修正公布、同年7 月1 日施行之刑法施行法增訂第1 條
      之1 規定：「中華民國94年1 月7 日刑法修正施行後，刑
      法分則編所定罰金之貨幣單位為新臺幣。94年1 月7 日刑
      法修正時，刑法分則編未修正之條文定有罰金者，自94年
      1 月7 日刑法修正施行後，就其所定數額提高為30倍。但
      72年6 月26日至94年1 月7 日新增或修正之條文，就其所
      定數額提高為3 倍」。另刑法第33條第5 款修正為：「主
      刑之種類如下：五、罰金：新臺幣1 千元以上，以百元計
      算之」。而依被告行為時之刑罰法律，罰金係以銀元為單
      位，並依罰金罰鍰提高標準條例第1 條前段規定之提高倍
      數10倍，至於罰金最低額依修正前刑法第33條第5 款規定
      則為銀元1 元。比較修正前、後之法律規定，罰金最高額
      經換算後之結果並無二致，惟就罰金最低額部分，依新法
      規定為新臺幣1 千元，依舊法規定為銀元1 元（即新臺幣
      3 元）。是比較上述修正前、後之刑罰法律，以被告行為
      時關於科處罰金刑之法律較有利於被告。
（二）被告行為時，修正前刑法第41條第1 項前段規定：「犯最
      重本刑為5 年以下有期徒刑以下之刑之罪，而受6 個月以
      下有期徒刑或拘役之宣告，因身體、教育、職業、家庭之
      關係或其他正當事由，執行顯有困難者，得以1 元以上3
      元以下折算1 日，易科罰金」；又依當時仍適用之罰金罰
      鍰提高標準條例第2 條規定（現已刪除），應就其原定數
      額提高為100 倍折算1 日，再依現行法規所定貨幣單位折
      算新臺幣條例第2 條規定折算後，應以新臺幣300 元以上
      900 元以下折算1 日。而被告行為後，刑法第41條第1 項
      前段已修正為：「犯最重本刑為5 年以下有期徒刑以下之
      刑之罪，而受6 個月以下有期徒刑或拘役之宣告者，得以
      新臺幣1 千元、2 千元或3 千元折算1 日，易科罰金」。
      經比較新舊法適用結果，此部分以被告行為時之舊法有利
      於被告。
（三）經綜合全部罪刑而為比較結果，本件涉及新舊法比較適用
      者，新法之規定非有利於被告，揆諸上揭說明，就涉及新
      舊法比較適用事項，應依刑法第2 條第1 項前段，一體適
      用被告行為時之舊法規定，合先敘明。
四、核被告所為，係犯動產擔保交易法第38條之動產擔保交易之
    債務人意圖不法利益將標的物出質致生損害於債權人罪。其
    將標的物遷移之低度行為，為出質之高度行為所吸收，不另
    論罪。原審以被告罪證明確，而適用動產擔保交易法第38條
    、刑法第11條前段、第2 條第1 項前段、刑法第41條第1 項
    前段（修正前）、罰金罰鍰提高標準條例第1 條前段、第2
    條（刪除前），並審酌被告之素行狀況、犯罪動機、目的、
    手段、對被害人造成損失程度及犯罪後之態度等一切情狀，
    判處拘役40日，如易科罰金，以銀元300 元（即新臺幣900
    元）折算1 日，其認事用法均無違誤，量刑亦屬妥適。上訴
    人即被告提起本件上訴，經核為無理由，應予駁回。末按，
    被告前無任何犯罪科刑紀錄，有臺灣高等法院被告前案紀錄
    表1 份附卷可稽，其因經濟困窘，一時失慮，致罹刑章，於
    本院審理時自白犯罪，且已與告訴人朝欽公司達成和解，承
    諾分期償還告訴人所受損害，堪認已有悔意，歷此教訓，應
    足知警惕，信無再犯之虞，兼以告訴人亦表明不再追究被告
    刑事責任，有和解書1 份可憑（見本院簡上字卷第6 、7 頁
    ），因認本案對於被告所宣告之刑，以暫不執行為適當，爰
    併予宣告緩刑2 年，以勵自新（被告行為後，刑法第74條關
    於緩刑規定亦有修正，惟犯罪在新法施行前，新法施行後，
    緩刑之宣告，應適用新法第74條之規定，最高法院95年第8
    次刑事庭會議決議參照）。
據上論斷，應依刑事訴訟法第455 條之1 第1 項、第3 項、第36
8 條，刑法第74條第1 項第1 款，判決如主文。
本案經檢察官沈志成到庭執行職務。
中    華    民    國    95    年    11    月    30    日
                  刑事第十五庭  審判長法  官  陳鴻清
                                      法  官  劉安榕
                                      法  官  朱嘉川
以上正本證明與原本無異。
不得上訴。
                                      書記官  陳聖儒
中    華    民    國    95    年    12    月    4     日


司法院資訊處製作；財團法人民間司法改革基金會備份。
